【裁判字號】    96,交抗,846
【裁判日期】    970122
【裁判案由】    違反道路交通管理處罰條例
【裁判全文】
臺灣高等法院交通事件裁定             96年度交抗字第846號
抗  告  人
即受處分人  甲○○
上列抗告人因違反道路交通管理處罰條例案件，不服臺灣板橋地
方法院，中華民國96年9月29日所為裁定（96年度交聲字第844號
），提起抗告，本院裁定如下：
    主  文
抗告駁回。
    理  由
一、本件原裁定意旨略以本件異議人即受處分人甲○○於民國九
    十六年五月十一日下午二時五分許，駕駛車號ＭＷＫ－二七
    二號重型機車行經臺北縣中和市○○路與中安街口時，因紅
    燈左轉中安街而闖越紅燈，經臺北縣政府警察局中和分局員
    警鄭仲皓發現當場攔停製單開罰，惟受處分人拒簽，並於九
    十六年五月二十六日應到案日期前之同年月十四日提出申訴
    ，經原處分機關函請舉發單位調查結果，仍認受處分人有上
    開違規行為，乃於九十六年六月六日依道路交通管理處罰條
    例第五十三條第一項及違反道路交通管理事件統一裁罰基準
    表之規定，裁處受處分人一千八百元罰鍰，並依同條例第六
    十三條（裁決書漏載第一項第三款）規定記違規點數三點。
    及異議人即受處分人甲○○固於申訴書及聲明異議狀中對於
    上述時間、地點經警攔停舉發一事不否認，惟矢口否認有何
    違反道路交通管理處罰條例之行為，辯稱：伊左轉中安街時
    係黃燈，即由綠燈變紅燈時，伊機車已在中安街上云云。經
    查，異議人於上揭時、地行經有燈光號誌管制之交岔路口，
    違規闖越紅燈左轉行駛一節，業據證人即舉發員警鄭仲皓於
    原審訊問時結證稱：「（問：當時舉發經過為何？）當時我
    人在執行巡邏勤務，我是騎乘警用機車，後來我到永貞路，
    當時我行向是往中安街方向，然後我在永貞路上看到異議人
    甲○○從永貞路紅燈左轉至中安街，當時永貞路方向是紅燈
    ，綠燈則是中安街方向，所以甲○○是紅燈左轉，當時我看
    到郭先生違反交通條例，我就攔下他逕行舉發」、「（問：
    本件整個異議人違規的過程，當時是否看的清楚？）當時我
    看的很清楚，當時異議人左轉的中安街燈號是綠燈，永貞路
    行向是紅燈，這點我很確定」等語明確（見卷附原審九十六
    年七月十七日訊問筆錄），觀諸證人所言，就燈號情形、執
    勤所處位置、異議人行駛路徑及闖紅燈過程等情節詳述具體
    明確，並有其當庭呈畫之上揭其與異議人所處相對位置、異
    議人行向及時相號誌燈號情形與位置等之現場圖可佐，依證
    人所述，其因執行巡邏勤務適尾隨異議人騎乘車輛之後，則
    對異議人行駛路徑，基於其對交通違規取締受有專門訓練，
    對路上用路權人之動態路線當更有所注意，應能明確掌握，
    復衡之證人即本件舉發員警鄭仲皓證述與異議人間並無何身
    分利害業務關係，當無嫌隙，衡情應無甘冒偽證罪刑責風險
    而設詞構陷異議人之理，從而，既查無任何證據足資證明執
    勤員警有何捏造事實違法取締之不法情事，並參酌警員執行
    公務時，本身即受有行政懲處責任之監督，且其到庭具結作
    證，更係以刑事責任擔保其證言之真實性，其之證言又與常
    情無悖，是其證述應非子虛，自足採信。而異議人經原審合
    法傳喚，並未到庭，僅提出異議狀空言指摘，未有何證據提
    出以供原審詳查，異議人否認違規顯係卸責之詞，其漫言所
    辯，尚不足採為免責之依據，據此，異議人有於上述時、地
    違規闖越紅燈左轉一事應堪認定，本件事證明確，應依法論
    科。又違反道路交通管理事件舉發通知單本係用以通知被舉
    發人交通違規之事實，若警員當場舉發時已告知被舉發人其
    違規事實，自生通知之效力，不因被舉發人嗣後拒絕簽收舉
    發通知單而異其效果，此觀違反道路交通管理事件統一裁罰
    基準及處理細則第十一條第一項第一款「拒絕簽章者，仍應
    將通知聯交付該駕駛人或行為人收受，並記明其事由及交付
    之時間；拒絕收受者，應告知其應到案時間及處所，並記明
    事由與告知事項，視為已收受」之規定自明。關於本件異議
    人是否已合法收受上開舉發通知單一節，依卷附舉發通知單
    ，員警除僅記載「拒簽」字樣外，並無其他後續處理程序之
    相關註記，惟異議人已經員警告知其具體交通違規事實（紅
    燈左轉）等舉發通知單內容，業據其於聲明異議狀中自承不
    諱，並於應到案日期前提出申訴，顯徵本件已生通知之效力
    自明，無礙其違規事實之成立，附此敘明。從而，原處分機
    關依據道路交通管理處罰條例第五十三條第一項、第六十三
    條第一項第三款及違反道路交通管理事件統一裁罰基準表之
    規定，裁處異議人罰鍰一千八百元，並記違規點數三點，經
    核並無違誤，量罰亦甚妥適，應予維持，本件異議為無理由
    ，應予駁回。
二、抗告意旨略以抗告人當天係由永貞路左轉中安街，而紅綠燈
    由綠燈變紅燈時，伊機車已在中安街上，並非紅燈左轉，且
    警員當時是在中安街上，非如其在原審所稱之是在永貞路上
    看到伊左轉中安街云云。
三、按汽（機）車駕駛人，行經有燈光號誌管制之交岔路口闖紅
    燈者，處一千八百元以上五千四百元以下罰鍰，道路交通管
    理處罰條例第五十三條第一項定有明文。次按汽（機）車駕
    駛人有第五十三條之情形者，除依原條款處罰鍰外，並予記
    違規點數三點，同條例第六十三條第一項第一款亦定有明文
    。查抗告人於民國九十六年五月十一日下午二時五分許，駕
    駛車號ＭＷＫ－二七二號重型機車行經臺北縣中和市○○路
    與中安街口時，因紅燈左轉中安街而闖越紅燈，經臺北縣政
    府警察局中和分局警員鄭仲皓發現當場攔停製單開罰等事實
    ，有臺北縣政府警察局96年5月11日北縣警交字第C00000000
    號舉發違反道路交通管理事件通知單影本、臺北縣政府警察
    局中和分局96年5月31日北縣警中申字第0960024933號函附
    之該局受理違反交通管理事件被通知人申訴理由查詢表影本
    附卷可稽，又證人即舉發員警鄭仲皓於原審證稱：「當時我
    人在執行巡邏勤務，我是騎乘警用機車，後來我到永貞路，
    當時我行向是往中安街方向，然後我在永貞路上看到異議人
    甲○○從永貞路紅燈左轉至中安街，當時永貞路方向是紅燈
    ，綠燈則是中安街方向，所以甲○○是紅燈左轉，當時我看
    到郭先生違反交通條例，我就攔下他逕行舉發」、「當時我
    看的很清楚，當時異議人左轉的中安街燈號是綠燈，永貞路
    行向是紅燈，這點我很確定」等語明確，明確（見原審九十
    六年七月十七日訊問筆錄），觀諸證人所言就燈號情形、執
    勤所處位置、抗告人行駛路徑及闖紅燈過程等情節詳述具體
    明確，並有其當庭呈畫之上揭其與抗告人所處相對位置、抗
    告人行向及時相號誌燈號情形與位置等之現場圖可佐，依證
    人鄭仲皓所述其因執行巡邏勤務適尾隨抗告人騎乘車輛之後
    ，則對抗告人行駛路徑，基於其對交通違規取締受有專門訓
    練，對路上用路權人之動態路線當更有所注意，應能明確掌
    握，是證人鄭仲皓對於抗告人闖紅燈通過前開路口之違規行
    為，自無誤認之可能。又駕駛人有闖紅燈之情形，當場不能
    或不宜攔截製單舉發者，得逕行舉發，道路交通管理處罰條
    例第7條之2第1項第1款定有明文，本件舉發之員警鄭仲皓發
    現抗告人騎車闖紅燈當場攔停製單開罰，執勤警員本其維護
    交通秩序、安全職責所為之依法舉發，自應受到合法、正確
    之推定，且本件並無任何積極證據足以證明該執勤員警之舉
    發係屬虛偽，或使人足信該名員警有何不可採之品性證據或
    前科證據存在，抗告人亦未提出該名執勤員警之舉發確屬不
    實之相關證據以供調查，尚難僅憑抗告人之片面指述遽認本
    件有濫行取締之情事，況該員警與抗告人並無仇怨，亦無誣
    陷之必要，證人即舉發之員警鄭仲皓於原審亦具結作證，如
    有虛偽，須負偽證之罪責，則原審認其證述可採，尚無不合
    。本件抗告人違規事實明確，原審因認原處分機關依道路交
    通管理處罰條例第53條第1項、第63條第1項第3款等規定及
    違反道路交通管理事件統一裁罰基準表，對抗告人之上揭違
    規行為，裁處罰鍰1800元，並記違規點數3點，核無違誤，
    而駁回抗告人於原審之異議，揆諸前揭之規定，並無不當，
    抗告人之抗告為無理由，應予駁回。
四、依道路交通管理處罰條例第89條，道路交通案件處理辦法第
    26條，刑事訴訟法第412條裁定如主文。
中    華    民    國    97    年    1    月    22     日
                  刑事第七庭  審判長法  官 黃麗生
                                    法  官 江國華
                                    法  官 許宗和
以上正本證明與原本無異。
不得再抗告。
                                    書記官 林淑貞
中    華    民    國    97    年    1    月    22     日


司法院資訊處製作；財團法人民間司法改革基金會備份。
